臺灣臺中地方法院刑事判決　　　　　　　100年度訴字第685號
公　訴　人　臺灣臺中地方法院檢察署檢察官
被　　　告　佘天祥
上列被告因違反毒品危害防制條例案件，經檢察官提起公訴（99
年度毒偵字第3337號），被告於準備程序中就被訴事實為有罪之
陳述，經告以簡式審判之旨，並聽取意見後，本院合議庭裁定由
受命法官獨任進行簡式審判程序，判決如下：
    主    文
佘天祥施用第一級毒品，累犯，處有期徒刑玖月；又施用第二級
毒品，累犯，處有期徒刑伍月。應執行有期徒刑壹年。
    犯罪事實
一、佘天祥前於民國92年間，因施用毒品案件，經本院裁定令入
    勒戒處所實施觀察、勒戒，因認有繼續施用毒品之傾向，再
    經本院裁定令入戒治處所施以強制戒治，於93年2月5日執行
    完畢釋放。另於86年間，因違反麻醉藥品管理條例案件，經
    本院以86年度易字第1750號判決處有期徒刑8月，上訴後，
    經臺灣高等法院臺中分院（下稱臺中高分院）以86年度上易
    字第1728號判決駁回上訴確定，又因違反肅清煙毒條例案件
    ，經本院以86年度訴字第1633號判決處有期徒刑3年6月，上
    訴後，經臺中高分院以86年度上訴字第2268號判決駁回上訴
    確定後，上開2案並經定應執行刑為有期徒刑4年，嗣於90年
    11月16日假釋出監，假釋嗣再經撤銷，應執行殘刑為有期徒
    刑1年9月又25日；又於92年間，因詐欺案件，經本院以92年
    度簡字第55號判決處有期徒刑3月確定後，與上開殘刑有期
    徒刑1年9月又25日接續執行，於95年2月5日縮短刑期執行完
    畢。又於95年間，因施用毒品案件，經本院以96年度訴字第
    85號判處有期徒刑1年2月，上訴後，經臺中高分院駁回上訴
    確定，又因強盜案件，經本院以95年度訴字第3314號判處有
    期徒刑5年確定，2案嗣經分別減為有期徒刑7月、2年6月，
    並定應執行刑為有期徒刑3年，於98年8月21日縮刑期滿執行
    完畢；又於98年間，因施用毒品案件，經本院以99年度訴字
    第248號判處有期徒刑8月確定，於100年2月28日縮刑期滿執
    行完畢。詎仍不知悔改，復基於施用第一級毒品之犯意，於
    99年6月30日上午10時許，在臺中市○○區○○路與中央路
    附近之某巷子內，以將海洛因摻水置入注射針筒，以注射針
    筒注射之方式，施用第一級毒品海洛因1次。佘天祥於同日
    施用海洛因後不久，另行基於施用第二級毒品之犯意，在上
    址，以將甲基安非他命置於玻璃管內燒烤產生煙氣吸取煙氣
    之方式，施用第二級毒品甲基安非他命1次。嗣於99年7月1
    日下午6時許，經警持臺灣臺中地方法院檢察署檢察官核發
    之拘票前往佘天祥位於臺中市○○區○○路106號11樓之1住
    處執行拘提，並經其同意採集其尿液送驗，結果呈可待因、
    嗎啡、甲基安非他命陽性反應，始查悉上情。
二、案經臺中市政府警察局清水分局報告臺灣臺中地方法院檢察
    署檢察官偵查起訴。
    理    由
一、訊據被告佘天祥對於其在前揭時、地，分別施用第一級毒品
    海洛因、第二級毒品甲基安非他命各1次之犯罪事實均坦承
    不諱，且其為警查獲時，所採尿液經送往詮昕科技股份有限
    公司檢驗結果，呈可待因、嗎啡、甲基安非他命陽性反應等
    情，有詮昕科技股份有限公司出具之濫用藥物尿液檢驗報告
    1紙存卷可稽。而按海洛因施用入人體後水解還原成嗎啡，
    再循嗎啡之代謝方式排出體外，已據行政院衛生署藥物食品
    檢驗局（81）藥檢壹字第006431號函說明綦詳；而人體施用
    安非他命後，主要代謝物中有未改變形態之安非他命，而無
    甲基安非他命之代謝物；而人體施用甲基安非他命後，主要
    代謝物中會呈甲基安非他命及安非他命陽性反應，復有法務
    部調查局93年5月4日調科壹字第09362413980號函釋綦詳。
    顯見被告關於曾於上開時、地分別施用第一級毒品海洛因、
    第二級毒品甲基安非他命各1次之自白，應與事實相符。
二、按毒品危害防制條例於92年7月9日修正公布，自93年1月9日
    施行，其中第20條、第23條將施用毒品之刑事處遇程序，區
    分為「初犯」及「5年內再犯」、「5年後再犯」。依其立法
    理由之說明：「初犯」，經觀察、勒戒或強制戒治後，應為
    不起訴處分或不付審理之裁定；「5年內再犯」者，因其再
    犯率甚高，原實施之觀察、勒戒及強制戒治既已無法收其實
    效，爰依法追訴或裁定交付審理。至觀察、勒戒或強制戒治
    執行完畢釋放後，「5年後再犯」者，前所實施之觀察、勒
    戒或強制戒治已足以遮斷其施用毒品之毒癮，為期自新及協
    助其斷除毒癮，仍適用「初犯」規定，始應先經觀察、勒戒
    、強制戒治之程序。從而依該次修正後之規定，僅限於「初
    犯」及「5年後再犯」2種情形，應先經觀察、勒戒或強制戒
    治之程序，此乃該條例第10條之例外規定。倘被告於5年內
    已再犯施用毒品，經依法追訴處罰，縱其第3次（或第3次以
    上）再度施用毒品之時間，在初犯經觀察、勒戒或強制戒治
    執行完畢釋放5年以後，因與單純之「5年後再犯」之情形有
    別，不合於「5年後再犯」之例外規定；且因已於「5年內再
    犯」，顯見其再犯率甚高，原實施觀察、勒戒或強制戒治，
    已無法收其實效，即應回歸原則性規定，由檢察官逕行起訴
    ，依該條例第10條處罰，最高法院95年度臺非字第134號判
    決可資參照。查被告前於92年間，因施用毒品案件，經本院
    裁定令入勒戒處所實施觀察、勒戒，因認有繼續施用毒品之
    傾向，再經本院裁定令入戒治處所施以強制戒治，於93年2
    月5日執行完畢釋放；復於95年間，因施用毒品案件，經本
    院以96年度訴字第85號判處有期徒刑1年2月，嗣經臺中高分
    院駁回上訴確定，嗣經減為有期徒刑7月；又於98年間，因
    施用毒品案件，經本院以99年度訴字第248號判處有期徒刑8
    月確定，並均執行完畢等情，有臺灣高等法院被告前案紀錄
    表存卷可佐，則其於本案犯罪事實欄所載時、地再犯施用第
    一、二級毒品之2罪，雖均距其觀察、勒戒及強制戒治執行
    完畢釋放後之時間，已在5年以後，惟其自93年2月5日起5年
    內已再犯施用毒品經依法訴追處罰，即與單純「五年後再犯
    」之情形有別，其訴追條件業已充足，揆諸上開最高法院判
    決意旨，本案仍應予以依法論科，合先敘明。
三、核被告佘天祥所為，分別係犯毒品危害防制條例第10條第1
    項之施用第一級毒品罪及同條例第10條第2項之施用第二級
    毒品罪。被告因施用而持有毒品行為，本應以持有論，惟持
    有後進而施用，其持有之低度行為應被施用之高度行為所吸
    收，故不再另論其持有毒品罪。又被告所犯施用第一級毒品
    罪、施用第二級毒品罪，犯意各別，行為互殊，應予分論併
    罰。又被告雖供稱其施用之海洛因及甲基安非他命毒品係向
    綽號「鬥陣仔」之男子購得，並提供「鬥陣仔」之聯絡電話
    等資料供查，然警方查詢被告提供之「鬥陣仔」之聯絡電話
    門號欲聲請通訊監察時，該電話門號已無使用，而此並未因
    被告之供述，而查獲「鬥陣仔」販賣毒品之情，有臺中市政
    府警察局清水分局100年3月24日中市警清分偵字第10000065
    52號函覆本院在卷足憑，是以被告雖供出來源，然未因而查
    獲其他正犯或共犯，自不符毒品危害防制條例第17條第1項
    減輕其刑之規定，附此說明。被告前於86年間，因違反麻醉
    藥品管理條例案件，經本院以86年度易字第1750號判決處有
    期徒刑8月，上訴後，經臺中高分院以86年度上易字第1728
    號判決駁回上訴確定，又因違反肅清煙毒條例案件，經本院
    以86年度訴字第1633號判決處有期徒刑3年6月，上訴後，經
    臺中高分院以86年度上訴字第2268號判決駁回上訴確定後，
    上開2案並經定應執行刑為有期徒刑4年，嗣於90年11月16日
    假釋出監，假釋嗣經撤銷，應執行殘刑為有期徒刑1年9月又
    25日；又於92年間，因詐欺案件，經本院以92年度簡字第55
    號判決處有期徒刑3月確定後，與上開殘刑有期徒刑1年9月
    又25日接續執行，於95年2月5日縮短刑期執行完畢。又於95
    年間，因施用毒品案件，經本院以96年度訴字第85號判處有
    期徒刑1年2月，上訴後，經臺中高分院駁回上訴確定，又因
    強盜案件，經本院以95年度訴字第3314號判處有期徒刑5年
    確定，2案嗣經分別減為有期徒刑7月、2年6月，並定應執行
    刑為有期徒刑3年，於98年8月21日縮刑期滿執行完畢；又於
    98年間，因施用毒品案件，經本院以99年度訴字第248號判
    處有期徒刑8月確定，於100年2月28日縮刑期滿執行完畢之
    事實，有臺灣高等法院被告前案紀錄表在卷可參，其受有期
    徒刑之執行完畢後，5年以內再故意犯本案有期徒刑以上之2
    罪，均為累犯，應依刑法第47條第1項之規定，分別加重其
    刑。爰審酌被告施用毒品，經觀察、勒戒、強制戒治及法院
    論罪科刑後，仍不知戒惕，一再施用，無視於毒品對於自身
    健康之戕害及國家對於杜絕毒品犯罪之禁令，不知戒除惡習
    ，惡性非輕，然念及坦承犯行，態度良好，其施用毒品並無
    危害他人等一切情狀，分別量處如主文所示之刑，並定其應
    執行之刑，以資懲儆。
據上論斷，應依刑事訴訟法第273條之1第1項、第299條第1項前
段，毒品危害防制條例第10條第1項、第2項，刑法第11條前段、
第47條第1項、第51條第5款，判決如主文。
本案經檢察官張富鈞到庭執行職務。
中    華    民    國    100     年  4      月    14   日
                 刑事第八庭        法  官  李慧瑜
以上正本證明與原本無異。
如不服本判決，應於收受送達後10日內向本院提出上訴書狀（應
敘述具體理由並附繕本）。
上訴書如未敘述理由，應於上訴期間屆滿後20日內補提理由書於
本院。
中    華    民    國    100     年  4      月    14   日
                                   書記官  張雅慧
附錄本判決論罪科刑法條
毒品危害防制條例第10條：
施用第一級毒品者，處6月以上5年以下有期徒刑。
施用第二級毒品者，處3年以下有期徒刑。